臺灣基隆地方法院刑事判決　　　　　　　 94年度訴字第501號
公　訴　人　臺灣基隆地方法院檢察署檢察官
被　　　告　甲○○
上列被告因違反毒品危害防制條例案件，經檢察官提起公訴（94
年度毒偵字第1326號），被告為有罪之陳述，本院合議庭裁定由
受命法官獨任以簡式審判程序進行審理，並判決如下：
    主  文
甲○○連續施用第一級毒品，累犯，處有期徒刑壹年，扣案之第
一級毒品海洛因（淨重壹點玖伍公克），沒收銷燬之；注射針筒
柒支，均沒收。
    事  實
一、甲○○前因施用毒品案件，經裁定送觀察、勒戒後，認無繼
    續施用毒品之傾向，由臺灣基隆地方法院檢察署檢察官以88
    年度偵緝字第55號為不起訴處分確定，並於民國88年2 月12
    日釋放。嗣再因施用毒品案件，經觀察、勒戒後，認有繼續
    施用毒品之傾向，改送強制戒治（89年2 月21日停止戒治，
    其後經撤銷停止戒治，執行殘餘戒治期間，於89年12月13日
    期滿執行完畢，接續執行後述徒刑），並由上開檢察署檢察
    官以88年度偵字第4785號聲請簡易判決處刑，本院改依通常
    程序審理，而以88年度訴字第633 號判決判處有期徒刑8 月
    、5 月，應執行有期徒刑1 年確定，於90年11月19日縮短刑
    期執行完畢。又其前於86年間，因犯煙毒案件，經本院以86
    年度訴字第446 號判決判處有期徒刑2 年、緩刑5 年確定，
    其後經撤銷緩刑入監執行，於92年3 月6 日縮短刑期假釋出
    監，原預定於92年12月20日假釋期滿，惟經撤銷假釋而自92
    年11月29日起執行殘餘刑期9 月14日，於93年9 月3 日縮短
    刑期執行完畢。
二、甲○○不思戒除毒癮，猶基於施用第一級毒品海洛因之概括
    犯意，自94年2月間某日起，至同年5月4 日上午某時止，在
    基隆市○○路161之1號11樓住處，以注射針筒施打手臂血管
    之方式，連續施用第一級毒品海洛因，平均每日施用三至四
    次。其間另又基於同時施用第一級毒品海洛因、第二級毒品
    安非他命之犯意，於94年5月1日晚間7、8時許，在綽號「老
    虎」男性友人位於基隆市廟口附近住處內（正確地址不詳）
    ，以將上開二種毒品混合捲煙吸食之方式，同時施用海洛因
    、安非他命一次。嗣為警於94年5月4 日晚間7時50分許，在
    基隆市○○路149 號前處查獲，並扣得第一級毒品海洛因（
    淨重1.95公克）及其所有供施用海洛因之注射針筒7 支，經
    警採集其尿液送驗，結果呈海洛因之嗎啡陽性反應、甲基安
    非他命陽性反應，而悉上情。
三、案經基隆市警察局第一分局報告臺灣基隆地方法院檢察署檢
    察官偵查起訴。
    理  由
壹、程序事項
    查本件被告甲○○所犯者非為死刑、無期徒刑、最輕本刑為
    3 年以上有期徒刑之罪或高等法院管轄第一審案件，其於準
    備程序進行中，先就被訴事實為有罪之陳述，經告知其簡式
    審判程序之旨，並聽取公訴人、被告之意見後，本院業已依
    刑事訴訟法第273 條之1 第1 項之規定，裁定由受命法官獨
    任以簡式審判程序進行本案之審理。
貳、實體事項
一、訊據被告就前揭犯行坦承不諱，並有扣案之第一級毒品海洛
    因（淨重1.95公克）、注射針筒7 支可憑。而被告經警查獲
    後所採集之尿液檢體，經採取初步檢驗（酵素免疫分析法）
    及確認檢驗（氣相層析質譜儀）二種鑑驗方法，檢驗結果呈
    海洛因之嗎啡陽性反應（由於海洛因在人體內會代謝成嗎啡
    ，因此涉嫌海洛因之吸食者，係檢驗其尿液中之嗎啡反應）
    及安非他命類、甲基安非他命陽性反應，有偵查卷附臺灣尖
    端先進生技醫藥股份有限公司94年5 月12日濫用藥物檢驗報
    告可稽。本院為求慎重，復將被告之尿液檢體送請法務部調
    查局複驗，經該局採取篩驗（螢光偏極免疫分析法）、確認
    （氣相層析質譜儀分析法）等鑑驗方法，檢驗結果同呈海洛
    因之嗎啡陽性反應、甲基安非他命陽性反應，有該局94年7
    月8 日調科壹字第9462102240號檢驗通知書在卷可佐，足見
    被告自白施用第一級毒品海洛因、第二級毒品安非他命之情
    節，與事實相符，應可採信。又被告前因施用毒品案件，經
    裁定送觀察、勒戒後，認無繼續施用毒品之傾向，由臺灣基
    隆地方法院檢察署檢察官以88年度偵緝字第55號為不起訴處
    分確定，並於88年2 月12日釋放。嗣再因施用毒品案件，經
    觀察、勒戒後，認有繼續施用毒品之傾向，經送強制戒治，
    於89年2 月21日停止戒治，其後經撤銷停止戒治，執行殘餘
    戒治期間，於89年12月13日期滿執行完畢等情，亦有臺灣高
    等法院被告前案紀錄表、前揭不起訴處分書附卷足佐。綜上
    所陳，本案事證明確，被告於強制戒治執行完畢後，5 年以
    內再犯施用毒品之犯行，堪可認定，應依法論科。
二、論罪科刑：
    (一)查海洛因、安非他命分別係毒品危害防制條例所列管之
        第一級、第二級毒品，此為該條例第2 條第2 項第1 款
        、第2 款所明定；又犯毒品危害防制條例第10條施用毒
        品之罪者，檢察官應聲請法院裁定，令被告入勒戒處所
        觀察、勒戒，經觀察、勒戒後，無繼續施用毒品之傾向
        者，應即釋放，並由檢察官為不起訴處分，有繼續施用
        毒品之傾向者，則由檢察官先聲請法院裁定令入戒治處
        所施以強制戒治，俟強制戒治期滿，再行釋放，並由檢
        察官為不起訴處分；而依前開規定觀察勒戒或強制戒治
        執行完畢釋放後，5 年內再犯施用毒品之罪者，檢察官
        應依法追訴，毒品危害防制條例第20條第1 項、第2 項
        、第23條第2項分別定有明文。
    (二)核被告於強制戒治執行完畢後，5 年以內再犯施用第一
        級毒品海洛因、第二級毒品安非他命之行為，係犯毒品
        危害防制條例第10條第1 項之施用第一級毒品罪、同條
        第2 項之施用第二級毒品罪。被告持有第一級毒品海洛
        因、第二級毒品安非他命之低度行為，應為施用毒品之
        高度行為所吸收，均不另論罪。查被告於94年5 月1 日
        晚間7 、8 時許施用海洛因時，同時施用安非他命乙節
        ，業據其陳明在卷，並有前揭尿液檢驗報告可憑，復無
        其他積極證據足資證明被告非同時施用上開二種毒品，
        依「罪證有疑，利歸被告」之證據法則，應認被告此部
        分之供述與事實相符。則被告該次以一施用毒品之行為
        ，同時施用第一級毒品海洛因及第二級毒品安非他命，
        觸犯構成要件不相同之罪名，為想像競合犯，應從一重
        之施用第一級毒品罪處斷。公訴意旨認上開二罪應分論
        併罰，容有誤會。又被告先後多次單獨施用第一級毒品
        海洛因，及同時施用第一級毒品海洛因、第二級毒品安
        非他命等犯行，時間緊接，所犯係構成要件相同之罪名
        ，顯係基於概括犯意反覆為之，為連續犯，應依刑法第
        56條之規定，論以一連續施用第一級毒品罪，並依法加
        重其刑。公訴人雖僅就被告自94年4 月間某日起，至94
        年5 月4 日晚間9 時30分為警採尿回溯1 日內某時止，
        連續施用第一級毒品海洛因之犯行提起公訴，然未據起
        訴部分與已起訴部分既有如前述連續犯之裁判上一罪關
        係，應為起訴效力所及，本院依法併予審理。查被告前
        曾受如事實欄所載有期徒刑之執行，此有臺灣高等法院
        被告前案紀錄表附卷可考，其於有期徒刑執行完畢後5
        年以內，再犯本件最重本刑為有期徒刑以上之刑之罪，
        為累犯，應遞予加重其刑。本院審酌被告犯罪之動機、
        吸食頻率、曾有施用毒品之前科仍不知戒除，惟犯罪後
        終能坦承犯行，且所犯之施用毒品犯行乃戕害自己身心
        健康，並未危及他人等一切情狀，量處如主文所示之刑
        。
    (三)末查，扣案白粉（淨重1.95公克），屬毒品危害防制條
        例所明定列管之第一級毒品海洛因，此有本院卷附法務
        部調查局94年6 月30日調科壹字第320002893 號鑑定通
        知書在卷可憑，應依毒品危害防制條例第18條第1 項前
        段之規定，宣告沒收銷燬之。另扣案之注射針筒7 支為
        市售一般藥用之物，雖非專供施用毒品之器具，此業據
        本院當庭勘驗無訛（94年8 月9 日審判筆錄參照），然
        屬被告所有供施打海洛因所用之物，業據被告供明無誤
        ，爰依刑法第38條第1 項第2 款之規定宣告沒收。
據上論斷，應依刑事訴訟法第273 條之1 第1 項、第299 條第1
項前段，毒品危害防制條例第10條第1 項、第2 項、第18條第1
項前段，刑法第11條前段、第56條、第55條、第47條、第38條第
1 項第2 款，判決如主文。
本案經檢察官乙○○到庭執行職務。
中　　華　　民　　國　　94　　年　　8 　　月　　17　　日
                  刑事第四庭法  官　楊皓清
以上正本證明與原本無異。
對於本件判決如有不服，應於收受送達後10日內，向本院提出上
訴書狀，上訴於臺灣高等法院，並按他造當事人之人數附具繕本
。
中　　華　　民　　國　　94　　年　　8 　　月　　17　　日
                            書記官　王月娥
附錄論罪法條：
毒品危害防制條例第10條第1項、第2項：
施用第一級毒品者，處6月以上5年以下有期徒刑。
施用第二級毒品者，處3年以下有期徒刑。
